【裁判字號】    97,交抗,547
【裁判日期】    970516
【裁判案由】    違反道路交通管理處罰條例
【裁判全文】
臺灣高等法院交通事件裁定             97年度交抗字第547號
抗  告  人
即受處分人  甲○○
上列抗告人因違反道路交通管理處罰條例案件，不服臺灣板橋地
方法院，中華民國九十七年三月三十一日所為裁定（原審案號：
九十七年度交聲字第二一一號），提起抗告，本院裁定如下：
    主  文
抗告駁回。
    理  由
一、按汽車駕駛人，行經有燈光號誌管制之交岔路口闖紅燈者，
    處新臺幣一千八百元以上五千四百元以下罰鍰；汽車駕駛人
    駕駛汽車違反道路交通管理處罰條例第五十三條規定者，並
    記違規點數三點。道路交通管理處罰條例第五十三條第一項
    、第六十三條第一項第三款，分別定有明文。
二、原裁定意旨略以：
  (一)本件異議人即受處分人甲○○於九十六年十二月九日十九時
    三十五分許，騎乘車號ＡＱＢ─六八九號重型機車，行經臺
    北縣蘆洲市○○路與民族路口時闖紅燈之違規事實，經臺北
    縣政府警察局蘆洲分局蘆洲派出所警員費德智予以攔停後，
    經警當場告知異議人違規，並要求異議人出示駕駛執照、行
    車執照後掣單舉發等情，業經證人即舉發之員警費德智到庭
    證述在卷（見原審卷第十七頁至第十八頁），並有臺北縣政
    府警察局北縣警交字第Ｃ00000000號舉發違反道路
    交通管理事件通知單一件附卷可稽。故異議人上開騎車行經
    有燈光號誌管制之交岔路口闖紅燈之違規事實，洵堪認定。
  (二)又於未裝設自動感應攝影器材路段，就闖紅燈等一瞬間突發
    之交通違規行為，因無法期待員警於發現後能及時攝影取證
    ，事實上亦僅能仰賴舉發員警目視為之，別無其他舉證之可
    能，如無其他證據顯示舉發員警有誤認或故意構陷之情事時
    ，尚難以舉發員警無法提出照片佐證，即認其所述不可採信
    ，否則未裝設自動感應攝影儀器之路段，即陷入駕駛人得任
    意闖紅燈違規之狀態，自非妥適，道路交通管理處罰條例第
    七條之二第一項第一款即規定就闖紅燈之違規行為得以逕行
    舉發，即基於此理。異議人辯稱員警如無法提出照片或錄影
    即不能證明伊闖紅燈云云，亦無可採。因認原處分機關依據
    道路交通管理處罰條例第五十三條第一項、第六十三條第一
    項第3款及違反道路交通管理事件統一裁罰基準表規定，裁
    處罰鍰一千八百元，並記違規點數三點，核無違誤，自應予
    維持。本件異議為無理由，應予駁回。
三、抗告意旨略以：
  (一)原審法官裁定所指證人未能記憶行車車道及有無其他車輛，
    卻可詳記在路口時是黃燈，所述顯係附和異議人，非無可議
    。然交通號誌為ＬＥＤ發光體，目的即在使黑暗中亦能辨識
    燈號，其亮度較一般燈泡亮，即便在一百公尺遠也能輕易辨
    識，證人雙眼並無視障，在黑暗中能辨識燈光顏色為常理，
    何以證人所言尚無足信。
  (二)違規行為應以證據認定事實，闖紅燈確為一瞬間，但黃燈轉
    為紅燈卻要三秒至五秒之久，員警未能提出違規之證據，僅
    以證詞即認定本人違規事實，實難令人甘服，爰依法提起抗
    告云云。
四、經查：
  (一)按聲明異議案件之處理，除準用刑事訴訟法有關規定外，依
    道路交通案件處理辦法之規定處理之；交通法庭就聲明異議
    之案件，必要時，得訊問受處分人及其他關係人，並得傳喚
    證人，命行鑑定，實施勘驗，亦為該辦法第四條第一項及第
    十六條所明定。又員警舉發交通違規案件，並不以舉發照片
    為唯一證明方法（道路交通管理處罰條例第七條、第七條之
    一、第七條之二規定參照）。是依現行法律規定，法院處理
    交通事件，固不限於科學儀器所採證據，惟仍須就事件所涉
    相關證據資料，包括供述及非供述證據，依據證據法則，憑
    以認定行為人交通違規行為之有無。此乃因交通違規事件之
    行為態樣甚夥，復多有瞬間即逝的特性，實在無法於有交通
    違規同時，全部得以即時利用科學儀器，取得證據資料；即
    使屬於方便以科學儀器採證之交通違規行為，普遍採用不但
    所費不貲，也有實際困難。且警員舉發交通違規，係依道路
    交通管理處罰條例規定之職權行使，有立法機關之授權，依
    本條例之規定，關於立即性之舉發違規，多依警員之認知、
    判斷已足，並無必須另有其他積極佐證：如其他目擊證人或
    必須拍攝照片等，始構成處分要件之規定，此係因執行職務
    之公務員，通常多具有一定之考選資格與專業訓練，且其執
    法之對象係不特定之大眾，故其立場經立法機關推定，應具
    有客觀、中正與公平之特質，而無故意偏頗之虞。惟若以親
    眼見聞當事人違規行為之舉發員警為主要之證據資料，法院
    仍宜令其以證人之身分具結後為證述以為證據方法，始為妥
    適。
  (二)次按取捨證據及認定事實，乃法院自由裁量職權之行使，又
    證人所為之證述是否可採，為法院依經驗及論理法則判斷其
    證明力為何而得否採擇之心證層次，茍基於吾人日常生活之
    經驗，而未違背客觀上應認為確實之定則，並已敘述其何以
    為此一判斷之理由，即不能指為違法。
  (三)揆諸前揭說明，本件已經原審審酌個案具體情狀，以法定證
    據法則之調查方法進行必要之調查，傳訊證人即臺北縣政府
    警察局蘆洲分局蘆洲派出所警員費德智於原審調查時具結後
    ，就當日所見抗告人違規情形為證述，而證人即員警費德智
    為取締交通違規之公務員，其為達維護交通秩序、安全之行
    政目的而依法執行公權力，與異議人素不相識，衡情當無甘
    冒須負擔刑事責任之風險，故意誣指異議人違規之必要；且
    考量交通違規行為又多屬迅速、稍縱即逝及不可回復等特性
    ，舉發機關或原處分機關若能提出更多之法定證據方法，例
    如人證、書證、物證等證據資料以供司法審查之交通法庭加
    以判斷該交通違規行為之存否，自屬允當，惟若因前揭交通
    違規行為特性而無法提供更多相關之書證、物證時，則舉發
    員警於司法審查之訴訟程序上立於證人之地位而證述其當時
    親身目擊及見聞之交通違規行為經過，亦屬於法定證據方法
    之一之人證證述，於法亦不有違。另依證人費德智所述目睹
    與攔查過程之客觀狀況，其得自攔停點之路旁走入內側車道
    攔停抗告人之車輛，可推知當時該向車道因紅燈而無其他車
    輛通行，亦與其證述相符，是應無誤看燈號或車輛之可能。
    復有臺北縣政府警察局北縣警交字第Ｃ00000000號
    舉發違反道路交通管理事件通知單、交通部公路總局臺北區
    監理所板橋監理站板監裁字第裁四一─Ｃ00000000
    號違反道路交通管理事件裁決書及臺北縣政府警察局蘆洲分
    局九十六年十二月二十九日北縣警蘆交裁字第０九六００四
    三五一八號函各1紙附卷可稽。則抗告人確有前揭違規行為
    ，應堪予認定。另抗告人所稱證人賴佩吟之證述何不足採，
    業經原審法院論述其不採之理由諅詳，其判斷並不違一般之
    經驗及論理法則。抗告人猶執前詞置辯，自無足採。
五、綜上所述，抗告人確有於前揭時、地行經有燈光號誌管制之
    交岔路口闖越紅燈之違規行為，從而原處分機關依前揭道路
    交通管理處罰條例第五十三條第一項、第六十三條第一項第
    三款規定，裁處抗告人罰鍰一千八百元，並記違規點數三點
    ，核無違誤，原審認抗告人之聲明異議為無理由，予以駁回
    ，經核認事用法並無不合，抗告人提起抗告，指摘原審裁定
    不當為無理由，應予以駁回。
據上論結，爰依道路交通案件處理辦法第二十六條，刑事訴訟法
第四百十二條，裁定如主文。
中    華    民    國    97    年    5     月    16    日
                  刑事第十二庭審判長法  官 蔡永昌
                                    法  官 施俊堯
                                    法  官 蘇素娥
以上正本證明與原本無異。
不得再抗告。
                                    書記官 林旻弘
中    華    民    國    97    年    5     月    19    日


司法院資訊處製作；財團法人民間司法改革基金會備份。
